臺灣高等法院刑事判決
109年度上訴字第2906號
上  訴  人  臺灣臺北地方檢察署檢察官
上  訴  人  
即  被  告  王瑋傑


選任辯護人  石宜琳律師
            曾衡禹律師
            石  邁律師
上列上訴人等因被告傷害案件，不服臺灣臺北地方法院108年度
訴字第875號，中華民國109年7月2日第一審判決（起訴案號：臺
灣臺北地方檢察署108年度偵字第17128號），提起上訴，本院判
決如下：
    主  文
上訴駁回。
    事  實
一、甲○○於民國107年8月19日凌晨1時許（起訴書誤載為108年8
    月18日夜間某時許），在新北市新店區光明街200巷前，因
    不滿江○騏（93年9月生，真實姓名年籍詳卷）佯以范家豪（
    涉犯傷害江○騏部分，業經檢察官另為不起訴處分）之名義
    向其借款，心生不滿，明知江○騏係12歲以上18歲未滿之少
    年，竟基於對少年為傷害身體之犯意，徒手毆打江○騏，致
    江○騏受有右肩胛骨、右手、雙腳等擦挫傷等傷害。
二、案經江○騏訴請臺灣臺北地方檢察署檢察官偵查起訴。
    理  由
壹、證據能力部分：
一、被告以外之人於審判外之言詞或書面陳述，除法律有規定者
    外，不得作為證據，刑事訴訟法第159條第1項固定有明文。
    然被告以外之人於偵查中向檢察官所為之陳述，除顯有不可
    信之情況外，得為證據；被告以外之人，於審判中死亡者，
    其於司法警察調查中所為之陳述，經證明其有可信之特別情
    況，且為證明犯罪事實之存否所必要者，得為證據；被告以
    外之人於審判外之陳述，雖不符同法第159條之1至之4之規
    定，而經當事人於審判程序同意作為證據，法院審酌該言詞
    陳述或書面陳述作成時之情況，認為適當者，亦得為證據；
    又當事人、代理人或辯護人於法院調查證據時，知有第159
    條第1項不得為證據之情形，而未於言詞辯論終結前聲明異
    議者，視為有前項之同意，同法第159條之1第2項、第159條
    之3第4款、第159條之5亦分別定有明文。又刑事訴訟法第15
    9條之5的立法意旨在於傳聞證據未經當事人之反對詰問予以
    核實，原則上先予排除。惟若當事人已放棄反對詰問權，於
    審判程序中表明同意該等傳聞證據可作為證據；或於言詞辯
    論終結前未聲明異議，基於尊重當事人對傳聞證據之處分權
    ，及證據資料愈豐富，愈有助於真實發見之理念，上開傳聞
    證據亦均得資為證據。經查：
  ㈠關於證人范家豪（見臺灣臺北地方檢察署107年度他字第1075
    9號卷【下稱他卷】第316至317頁、第320至322頁）及少年
    陳○州（涉犯傷害江○騏非行部分，另由臺灣臺北地方法院少
    年法庭審理；見他卷第317至320頁）於偵查中之陳述，係經
    檢察官諭知證人有具結之義務及偽證之處罰並命朗讀結文具
    結擔保其證言之真實性後，以證人身分，於檢察官面前陳述
    其親身經歷，且查無證據顯示係遭受強暴、脅迫、詐欺、利
    誘等外力干擾情形，或在影響其心理狀況致妨礙其等自由陳
    述等顯不可信之情況，而上訴人即被告甲○○（下稱被告）及
    其辯護人復未能提出上開證人於偵查中所述有何其他顯不可
    信之情況，故引用上開證人於檢察官面前經具結後所為之陳
    述作為證據應屬適當，依刑事訴訟法第159條之1第2項之規
    定，具有證據能力。
  ㈡依醫師法第12條之規定，醫師執行醫療業務時，不論患者係
    因病尋求診療，或因特殊目的而就醫，醫師於診療過程中，
    均應製作病歷，此一病歷之製作，屬醫師於醫療業務過程中
    所須製作之紀錄文書，而且每一醫療行為均屬可分，因其接
    續之看診行為而構成醫療業務行為，其中縱有因訴訟目的，
    例如被毆傷而尋求醫師之治療，對醫師而言，仍屬其醫療業
    務行為之一部分，仍應依法製作病歷，則該病歷仍屬業務上
    所製作之紀錄文書，與通常之醫療行為所製作之病歷無殊，
    自屬刑事訴訟法第159條之4第2款所稱從事業務之人於業務
    上所須製作之紀錄文書，而診斷證明書係依病歷所轉錄之證
    明文書，自仍屬本條項所稱之證明文書（最高法院97年度台
    上字第666號判決意旨參照）。本件卷附財團法人佛教慈濟
    綜合醫院臺北分院（下稱慈濟醫院）緊急傷病轉診單、國立
    臺灣大學醫學院附設醫院（下稱臺大醫院）急診檢傷評估紀
    錄、急診離部病歷摘要、護理過程紀錄、急診給藥紀錄、急
    診醫囑單、急診護理治療與處置紀錄、急診來診病歷、會診
    單、急診病歷紀錄、臺大醫院109年1月23日校附醫秘字第10
    90900530號函暨病歷資料，均係由專業醫師經診斷後所製作
    之紀錄文書，係在可信之特別情況下所為，具有高度之信用
    性，依刑事訴訟法第159條之4第2款之規定，應得作為證據
    。
  ㈢本判決下列所引用之其餘供述證據資料，均經依法踐行調查
    證據程序，檢察官、被告及其辯護人於言詞辯論終結前，均
    未就本院所認定犯罪事實而經調查採用之證據之證據能力予
    以爭執（見本院卷第82至84頁、第119至120頁），本院復審
    酌各該證據作成時之情況，尚無違法及證明力明顯過低之瑕
    疵，認以之作為證據應屬適當，揆諸上開規定，均有證據能
    力。
二、至於本院所引之非供述證據部分，並無證據證明係公務員違
    法取得，亦無依法應排除其證據能力之情形，應有證據能力
    。
貳、實體部分：
一、認定犯罪事實所憑之證據及理由：　　
　㈠訊據被告矢口否認有何傷害告訴人江○騏之犯行，辯稱：伊與
    告訴人是同事，因告訴人用范家豪名義向伊借錢，故伊打電
    話給陳○州詢問此事，范家豪、陳○州、謝○奕（涉犯傷害江○
    騏非行部分，另由原審法院少年法庭審理）就說要過來光明
    街200巷瞭解狀況，迨范家豪等人到了以後，伊向渠等告知
    告訴人提及范家豪有認識其親戚，因為告訴人將范家豪的包
    包弄壞，所以要借錢賠償范家豪，范家豪一聽發現告訴人說
    謊，就使眼色叫其小弟陳○州、謝○奕毆打告訴人，告訴人被
    打時，伊與范家豪正在交談，伊看到告訴人被打倒在地，就
    過去幫忙阻擋，陳○州、謝○奕就把告訴人扶起來，范家豪與
    謝○奕、陳○州就說要去找告訴人的父親索討告訴人所欠的款
    項，後來告訴人的父親打電話質問伊為何要將告訴人的眼睛
    打瞎，伊有澄清自己並無毆打告訴人，還請告訴人的父親去
    警局調閱調監視器，伊本來是好心想幫告訴人、借錢給告訴
    人，伊覺得很委屈云云。辯護人亦為被告辯護略以：告訴人
    之證述及證人范家豪、陳○州、謝○奕等敵對證人所述，均需
    有補強證據，本案並無證據足認被告對告訴人有傷害事實，
    應為無罪諭知云云。經查：
  ⒈告訴人於107年8月19日凌晨1時許，在新北市新店區光明街20
    0巷前，遭人毆打成傷，當時被告、范家豪及少年陳○州、謝
    ○奕也在現場，而告訴人因遭毆打而受有頭部、右肩胛骨、
    右手、雙腳等擦挫傷等傷害等情，業據被告於原審中承認在
    卷（見臺灣臺北地方法院108年度訴字第875號卷【下稱原審
    卷】第47頁），並經證人即告訴人江○騏（見他卷第340至34
    1頁；原審卷第305至314頁）、證人陳○州（見他卷第317至3
    20頁；原審卷第329至339頁）、謝○奕（見原審卷第315至32
    8頁）、范家豪（見他卷第321至322頁；原審卷第340至346
    頁）分別於偵查、原審中證述在卷，復有慈濟醫院緊急傷病
    轉診單（見他卷第21至23頁）、臺大醫院急診檢傷評估紀錄
    （見他卷第27頁）、急診離部病歷摘要（見他卷第29至31頁
    ）、護理過程紀錄（見他卷第33頁）、急診給藥紀錄（見他
    卷第35頁）、急診醫囑單（見他卷第37至39頁）、急診護理
    紀錄與處置紀錄（見他卷第41至43頁）、急診來診病歷（見
    他卷第47頁）、會診單（見他卷第51至53頁）、急診病歷紀
    錄（見他卷第55至75頁）、告訴人與證人范家豪之FACEBOOK
    對話擷圖列印資料（見他卷第231至237頁、第363至371頁、
    第385至405頁）、原審勘驗現場監視器畫面錄影光碟之勘驗
    筆錄暨錄影擷圖（見原審卷第230至231頁、第234-1至234-4
    頁）附卷可稽，是此部分之事實，首堪認定。
  ⒉被告固以係范家豪發現告訴人說謊，使眼色叫其小弟陳○州、
    謝○奕毆打告訴人，伊並無動手打告訴人云云置辯。然查：
　⑴本案業經下列證人證述在卷：　
  ①證人即告訴人江○騏於原審中證稱：案發時陳○州、謝○奕及被
    告都有打伊，謝○奕當時有打到伊的頭部，然後光線就突然
    不見了，剩下應該是用拳頭和用腳踹，伊有受傷，伊與被告
    以前可能有一些口角上的糾紛，伊之前在偵查中所述是實在
    的（包括指被告向范家豪說伊用范家豪的名義向被告借錢後
    ，陳○州、謝○奕就衝上來打伊，被告也有打伊，謝○奕打過
    來伊左眼就模糊了，後來去醫院檢查發現視神經萎縮，被告
    打伊的部分應該不是重傷害【見他卷第341頁】）等語（見
    原審卷第308至310頁）。
　②證人謝○奕於原審時證稱：案發時伊有動手打告訴人，因為告
    訴人好像有欠陳○州錢，伊認為告訴人欠錢不還，再加上之
    前跟告訴人相處上有過節，當時衝動就動手毆打告訴人，動
    手的人還有陳○州與被告，是伊先徒手推告訴人，告訴人倒
    地後，被告與陳○州就衝上來，三個人一起打告訴人，打了2
    、3下，范家豪就叫伊等不要打，把告訴人扶起來，伊覺得
    陳○州毆打告訴人是因為告訴人有錢不還，但伊不知道被告
    為什麼要打告訴人等語（見原審卷第319至320頁、第326頁
    ）。
  ③證人陳○州於偵查中證稱：案發時伊是想到告訴人欠伊錢，故
    徒手毆打告訴人，被告也有打告訴人等語（見他卷第319至3
    20頁）；繼於原審中證稱：被告說是范家豪使眼色，所以伊
    與謝○奕就去打告訴人云云並非事實，當時是因為告訴人有
    欠伊錢，對伊說話口氣又很差，所以看到告訴人時伊覺得很
    不開心就打告訴人，謝○奕與被告也有打告訴人，伊與謝○奕
    及被告都是用腳踹告訴人，伊是踹告訴人腹部及背部，伊知
    道被告與告訴人有金錢上的糾紛，但不知道為什麼被告要與
    伊及謝○奕一起打告訴人等語（見原審卷第331至334頁）。
  ④證人范家豪於偵查中證稱：案發時伊與被告正在交談，看到
    被告衝過去告訴人那邊，伊轉身回頭看，告訴人就在地上，
    伊看到是用腳踹告訴人，伊不知道原因為何等語（見他卷第
    322頁）；繼於原審中證稱：伊與被告並不認識，告訴人當
    時用電話傳訊息向伊求救，表示被他人困住，若不去救，告
    訴人就會死掉，伊就與陳○州、謝○奕一起去瞭解一下，伊與
    陳○州、謝○奕到光明街後，被告先騙伊說告訴人已經走了，
    經伊用手機定位，發現告訴人還在附近，被告才將告訴人帶
    下來，接著伊與被告面對面說話，陳○州、謝○奕及告訴人都
    在伊的身後，伊與被告正在交談時，被告往伊身後跑過去，
    伊回頭就看到被告踹告訴人，告訴人已經倒在地上，陳○州
    、謝○奕及被告他們在踹告訴人，伊就趕快制止，說不要打
    ，把告訴人扶起來，伊不知道為什麼被告要跑過去打告訴人
    等語（見原審卷第341至343頁）。
  ⑤證人乙○○於原審時證稱：當時動手毆打告訴人時是陳○州第一
    個動手，謝○奕好像也有動手，告訴人已經倒在地上，陳○州
    、謝○奕及被告三人一起用類似踹的方式對告訴人動手，被
    告是在告訴人接近屁股的地方出腳等語（見原審卷第349頁
    、第350頁、第353至354頁）。
  ⑥綜觀上開證人所證情節大致相符，尤其就被告有毆打告訴人
    一節指證一致，事理貫連且無違常情，又係渠等於檢察官、
    法官面前經告知證人作證義務、經具結後，所為之證述，可
    信度亦獲確保。衡酌證人陳○州、謝○奕、范家豪與被告於本
    件案發前並無怨隙，嗣證人陳○州、謝○奕就毆打告訴人而涉
    犯傷害非行部分，業經臺灣臺北地方法院少年法庭處理，當
    無必要故意虛偽指證被告有毆打告訴人，何況證人乙○○係案
    發當日赴被告家中找被告一起吃飯之友人（見原審卷第347
    頁、第351頁），更無擔負偽證風險故為不利被告之不實證
    述的必要，從而苟無其他事證足認上開告訴人及證人所述與
    事實不符，自不得逕予捨棄而不採。
　⑵再者，依原審勘驗現場監視器畫面錄影光碟結果（見原審卷
    第230至231頁）：
　①上開監視錄影畫面係固定鏡頭對著光明街164號往194號方向
    全景，又上開監視錄影內容僅有影像未有聲音。
　②畫面顯示「01：15：51」-「01：15：56」
　　「01：15：51」畫面右上方路邊出現二人於「01：15：53」
    走到路中（照片1），「01：15：56」復回到路邊。
  ③畫面顯示「01：16：15」-「01：16：51」
　  「01：16：15」畫面右上方2人推擠至路中(照片2)，「01：
　  16：20」復有一人加入，「01：16：23」後加入之人出腳(
  　照片3)，直至「01：16：34」衝突趨緩，而後於「01：16：
　  51」回到路邊(照片4)。
  ④畫面顯示「01：16：59」-「01：17：02」」
　  「01：16：59」(照片5)至「01：17：02」有人上車。
　⑤畫面顯示「01：19：21」-「01：19：34」
　  「01：19：21」(照片6)至「01：19：34」出現一人走至路
　   中復返回。
  ⑥畫面顯示「01：22：53」-「01：23：05」
　  「01：22：53」(照片7)至「01：23；05」出現幾人(無法辨
　   識) 並上車。
  ⑦畫面顯示「01：23：12」-「01：23：27」
　  「01：23：12」至「01：23：27」畫面右上角顯示一台轎車
　  與一台機車共同離去。(照片8)為(01：23：21)。
  ⑧畫面顯示「01：23：28」之後並無與本案有關之人、事出現
    。
   參以卷附之監視器畫面擷圖（見原審卷第234-1至234-4頁）
    ，堪認被告於本件案發時有以腳踹告訴人。又告訴人因遭人
    毆打而受有右肩胛骨、右手、雙腳等擦挫傷等傷害，而於案
    發當日先至慈濟醫院就醫，後轉診至臺大醫院，有前揭卷附
    之慈濟醫院緊急傷病轉診單、臺大醫院急診檢傷評估紀錄、
    急診離部病歷摘要、護理過程紀錄、急診給藥紀錄、急診醫
    囑單、急診護理紀錄與處置紀錄、急診來診病歷、會診單、
    急診病歷紀錄等足憑，益徵告訴人乃同時遭被告、陳○州、
    謝○奕毆打成傷，要臻明灼。辯護人為被告辯護略以本件除
    告訴人及敵對證人范家豪、陳○州、謝○奕外，並無補強證據
    足供認定被告犯行云云，顯無可採。至證人陳○州於原審時
    另稱：伊記得被告用拳頭打告訴人云云（見原審卷第332頁
    ）；證人乙○○於原審時陳稱：被告應該沒有動手毆打告訴人
    ，是因為當時告訴人已經倒在地上，伊叫被告去制止他們，
    被告才上前出腳阻止云云（見原審卷第350頁、第354頁），
    則均與前述證據不符，不足為有利被告之認定。
  ⑶檢察官於原審及上訴意旨以：范家豪、陳○州、謝○奕毆打告
    訴人時，被告亦隨之毆打告訴人，時間緊密，空間相同，又
    與告訴人原即有糾紛，難謂被告與范家豪、陳○州、謝○奕無
    犯意聯絡及行為分擔，自應就告訴人所受傷害負共同傷害之
    責，為共同正犯云云。惟我國刑法採罪止一身原則，行為人
    祇對於自己的行為，負刑事責任，對於他人的行為，並不負
    責。雖然於共同正犯、間接正犯之場合，就他人作為，亦應
    負責，無非因前者於數行為人間，存有犯意聯絡、行為分擔
    關係，分工合作，共同完成犯罪；後者則逕以他人作為道具
    ，予以利用，達成自己犯罪目的，皆屬自己行為之變相呈現
    ，而須負責。從而，倘認行為人係基於各別犯罪意思，縱然
    是同時犯，仍然不對他人之行為負責，若竟合併評價，即非
    適法（最高法院109年台上字第115號判決意旨參照）。本案
    被告與范家豪於案發前互不認識，係因告訴人藉口范家豪名
    義向其借款，經將此事告知范家豪，范家豪始與陳○州、謝○
    奕前往瞭解才見面，嗣陳○州、謝○奕於被告與范家豪談話時
    即因不滿告訴人欠錢及態度不佳逕予毆打告訴人，被告見狀
    ，始衝向告訴人並予毆打，足見被告與陳○州、謝○奕毆打告
    訴人之動機明顯不同，且未事前謀議傷害告訴人，自難認被
    告與陳○州、謝○奕有共同傷害告訴人之犯意聯絡；縱使被告
    與陳○州、謝○奕於同時地對告訴人犯傷害罪，亦僅屬同時犯
    ，被告仍不應併對陳○州、謝○奕之行為，包括告訴人頭部所
    受傷害共同負責。檢察官此部分所指，尚非可採，應予敘明
    。
  ㈡綜上所述，足認被告上開所辯，顯係圖卸飾詞，殊無可採。
    本案罪證明確，被告犯行洵堪認定，應依法論科。
二、論罪科刑：
  ㈠行為後法律有變更者，適用行為時之法律，但行為後之法律
    有利於行為人者，適用最有利於行為人之法律，刑法第2條
    第1項定有明文。本件被告行為後，刑法第277條業於108年5
    月29日修正公布施行，於108年5月31日生效。修正前刑法第
    277條第1項規定：「傷害人之身體或健康者，處3年以下有
    期徒刑，拘役或1千元以下罰金。」修正後同條項則規定：
    「傷害人之身體或健康者，處5年以下有期徒刑、拘役或50
    萬元以下罰金。」經比較新、舊法，108年5月31日生效之刑
    法第277條第1項規定並未較有利於被告，依刑法第2條第1項
    前段規定，應適用行為時即修正前刑法第277條第1項規定。
  ㈡刑法總則之加重，係概括性之規定，所有罪名均一體適用；
    刑法分則之加重，係就犯罪類型變更之個別犯罪行為予以加
    重，成為另一獨立之罪名，兒童及少年福利與權益保障法第
    112條第1項前段所定：「成年人教唆、幫助或利用兒童及少
    年犯罪或與之共同實施犯罪或故意對其犯罪者，加重其刑至
    二分之一」，其中成年人教唆、幫助或利用兒童及少年犯罪
    或與之共同實施（實行）犯罪之加重，並非對於個別特定之
    行為而為加重處罰，其加重係概括性之規定，對一切犯罪皆
    有其適用，自屬刑法總則加重之性質；至於故意對兒童及少
    年犯罪之加重，係對被害人為兒童及少年之特殊要件予以加
    重處罰，乃就犯罪類型變更之個別犯罪行為予以加重，則屬
    刑法分則加重之性質（最高法院103年度台非字第306號裁判
    意旨參照）。又兒童及少年福利與權益保障法第112條第1項
    前段規定：「成年人教唆、幫助或利用兒童及少年犯罪或與
    之共同實施犯罪或故意對其犯罪者，加重其刑至二分之一」
    ，係以成年之行為人所教唆、幫助、利用、共同犯罪者或其
    犯罪被害者之年齡作為加重刑罰之要件，且不以該行為人明
    知其年齡為必要，若具有不確定故意，仍有其適用（最高法
    院108年度台上字第794號判決意旨參照）。本件被告係85年
    3月11日出生，有卷附被告個人戶籍資料查詢結果可查（見
    原審卷第15頁），其於107年8月19日為本案犯行時係成年人
    ，而告訴人為93年9月生，於案發時為12歲以上未滿18歲之
    少年，亦有個人戶籍資料查詢結果在卷可稽（見原審卷第24
    3頁），參以被告於偵查中亦自承：伊看告訴人的健保卡不
    到18歲等語（見他卷第323頁），堪見被告對告訴人於本件
    案發時係12歲以上未滿18歲之少年，已有知悉，被告故意對
    係少年之告訴人犯罪，自有兒童及少年福利與權益保障法第
    112條第1項前段加重其刑規定之適用。
  ㈢核被告所為，係犯兒童及少年福利與權益保障法第112條第1
    項前段、修正前刑法第277條第1項之成年人故意對少年犯傷
    害罪，並應依法加重其刑。
  ㈣檢察官雖於原審準備程序中將起訴書所載犯罪事實「甲○○及
    陳○州、謝○奕竟各基於傷害人之犯意」更正為「共同基於傷
    害之犯意」，並認有共同正犯之適用（見原審卷第46頁），
    惟被告與陳○州、謝○奕難認有共同傷害告訴人之犯意聯絡，
    並非共同正犯，已如前述（見理由欄貳一㈠⒉⑶），檢察官此
    部分更正，容有誤會，附此說明。
三、不另為無罪諭知部分：　　
  ㈠公訴意旨另以被告因本案犯行尚造成告訴人頭部擦挫傷，因
    認被告此部分亦涉有修正前刑法第277條第1項傷害罪嫌等語
    。
  ㈡犯罪事實應依證據認定之，無證據不得認定犯罪事實；又不
    能證明被告犯罪者，應諭知無罪之判決，刑事訴訟法第154
    條第2項、第301條第1項分別定有明文。又刑事訴訟法第161
    條第1項規定：檢察官就被告犯罪事實，應負舉證責任，並
    指出證明之方法。因此，檢察官對於起訴之犯罪事實，應負
    提出證據及說服之實質舉證責任。倘其所提出之證據，不足
    為被告有罪之積極證明，或其指出證明之方法，無從說服法
    院以形成被告有罪之心證，基於無罪推定之原則，自應為被
    告無罪判決之諭知，最高法院92年台上字第128號著有判例
    可資參照。
  ㈢檢察官認被告涉犯此部分傷害罪嫌，無非係以告訴人之指訴
    及證人范家豪、陳○州、謝○奕之證述，以及慈濟醫院緊急傷
    病轉診單、臺大醫院急診檢傷評估紀錄、急診離部病歷摘要
    、護理過程紀錄、急診給藥紀錄、急診醫囑單、急診護理紀
    錄與處置紀錄、急診來診病歷、會診單、急診病歷紀錄、告
    訴人與證人范家豪之FACEBOOK對話擷圖列印資料及現場監視
    器畫面錄影光碟等為其主要論據。惟證人即告訴人江○騏於
    偵查中證稱：「他們過來打我，我倒在地上，我準備坐起來
    ，謝○奕的拳頭剛好打過來在我眼睛旁邊，整個光就不見了
    ，我去治療，醫生說視神經萎縮，…我的左眼現在只能看到
    光線，但是看不清楚東西」等語（見他卷第341頁）；繼於
    原審時證稱：「謝○奕當時有打到我的頭部，然後光線就突
    然不見了」等語（見原審卷第308頁），再經細閱證人陳○州
    、謝○奕於原審時所為陳述，則均未證稱有目睹被告毆打告
    訴人之頭部（見原審卷第324至325頁、第331至332頁），是
    告訴人頭部（包含眼部）之傷害，自難推認係被告之行為所
    造成。
　㈣綜上，公訴意旨認被告此部分亦涉犯修正前刑法第277條第1
    項傷害罪嫌云云，尚乏證據予以補強，原應就此部分為無罪
    之諭知，然此部分與本院前開認定被告徒手毆打告訴人，造
    成告訴人受有右肩胛骨、右手、雙腳等擦挫傷等傷勢間，具
    實質上一罪關係，爰不另為無罪之諭知。
四、原審本於同上見解，認定被告前揭犯行，罪證明確，適用兒
    童及少年福利與權益保障法第112條第1項前段，刑法第11條
    、第2條第1項前段、修正前刑法第277條第1項、刑法第41條
    第1項前段，刑法施行法第1條之1第1項、第2項前段等規定
    ，並審酌被告因財務糾紛而對告訴人心生不滿，竟任意傷害
    告訴人，顯見被告缺乏尊重他人身體、健康法益之觀念，犯
    後復矢口否認犯行，態度不佳，亦未能與告訴人達成和解，
    兼衡被告犯罪之手段、所生危害、素行、智識程度、生活狀
    況等一切情狀，判處有期徒刑5月，並諭知如易科罰金，以
    新臺幣1,000元折算1日。其認事用法，核無違誤，量刑亦屬
    妥適。
五、檢察官上訴意旨略以：本案依告訴人及證人范家豪、陳○州
    、謝○奕之證述，可知證人范家豪、陳○州、謝○奕動手毆打
    告訴人時，被告隨即跟隨出手毆打告訴人，時間緊密，空間
    相同，且被告與告訴人於案發前即存有糾紛，難謂被告無共
    同犯意聯絡及行為分擔，自應就告訴人所受頭部傷害負共同
    傷害之責，原審認告訴人頭部傷害非被告所造成，而就該部
    分為不另為無罪之諭知，尚嫌未合；告訴人因此造成視神經
    萎縮之永久傷害，亦造成告訴人受有右肩胛骨、右手、雙腳
    等擦挫傷等傷勢，被告從未向告訴人道歉，亦無誠意與告訴
    人和解，態度惡劣，毫無悔意，原審僅量處有期徒刑5月，
    得以易科罰金，量刑過輕云云。被告上訴意旨則否認有傷害
    犯行，並以本件尚乏補強證據，指摘原判決不當云云。然查
    ：㈠本案依卷存事證，尚不足認被告與范家豪、陳○州、謝○
    奕係基於共同傷害告訴人之犯意聯絡所為，不能論以共同正
    犯逕認被告亦應對告訴人頭部所受傷害共同負責，業經本院
    詳細論駁於前（見理由欄貳一㈠⒉⑶、三）。㈡關於刑之量定，
    係實體法上賦予法院得為自由裁量之事項，倘其未有逾越法
    律所規定之範圍，或濫用其權限，即不得任意指為違法（最
    高法院75年台上字第7033號判例意旨參照），本件被告之犯
    行既經認定如上，原審判決之量刑業已審酌被告係對未成年
    人犯之而有加重其刑之情形，並依刑法第57條規定而為衡酌
    ，亦經本院詳述於前（見理由欄貳二㈡㈢、四），並未逾越職
    權，亦未違反比例原則。㈢被告上訴及辯護意旨否認有傷害
    犯行，指摘原判決不當，也經本院逐一剖析論駁如上（見理
    由欄貳一）。是以，檢察官及被告上訴意旨猶各執前詞指摘
    原判決不當，均無理由，應予駁回。
據上論斷，應依刑事訴訟法第368條，判決如主文。
本案經檢察官白勝文提起公訴，檢察官程秀蘭提起上訴，檢察官
林黛利到庭執行職務。
中　　華　　民　　國　　109 　年　　11　　月　　17　　日
                  刑事第三庭    審判長法　官  張惠立
                                      法　官  廖怡貞
                                      法　官  張江澤
以上正本證明與原本無異。
如不服本判決，應於收受送達後20日內向本院提出上訴書狀，其
未敘述上訴之理由者並得於提起上訴後20日內向本院補提理由書
（均須按他造當事人之人數附繕本）「切勿逕送上級法院」。
                                      書記官  林明慧
中　　華　　民　　國　　109 　年　　11　　月　　17　　日
附錄：本案論罪科刑法條全文　　　　　　　　　　　　　　　
兒童及少年福利與權益保障法第112條
成年人教唆、幫助或利用兒童及少年犯罪或與之共同實施犯罪或
故意對其犯罪者，加重其刑至二分之一。但各該罪就被害人係兒
童及少年已定有特別處罰規定者，從其規定。
對於兒童及少年犯罪者，主管機關得獨立告訴。

修正前中華民國刑法第277條
傷害人之身體或健康者，處三年以下有期徒刑，拘役或一千元以
下罰金。
犯前項之罪，因而致人於死者，處無期徒刑或七年以上有期徒刑
；致重傷者，處三年以上、十年以下有期徒刑。